臺灣基隆地方法院民事裁定  
110年度司繼字第848號
聲  請  人  阮家威  
代  理  人  廖偉真律師
利害關係人  束連元  
上列聲請人聲請選任遺產管理人事件，本院裁定如下：
    主  文
選任束連元（住所：臺北市○○區○○○路○段00號3樓）為被繼承人
張德民（男，民國00年0月0日生，身分證統一編號：Z000000000
號，民國110年9月23日死亡，生前最後住所：基隆市○○區○○路00
0巷00○0號）之遺產管理人。
准對被繼承人張德民之繼承人為承認繼承之公示催告。
被繼承人張德民之大陸地區以外繼承人，應自前項公示催告最後
登載新聞紙之日起壹年內承認繼承，上述期限屆滿，無繼承人承
認繼承時，被繼承人張德民之遺產，於清償債權並交付遺贈物後
，如有剩餘即歸屬國庫。
遺產管理人應於本裁定確定之日起貳拾日內將本裁定登載公報、
新聞紙或其他相類之傳播工具，並將登載證據檢送本院。
聲請程序費用由被繼承人張德民之遺產負擔。
    理  由
一、按繼承開始時，繼承人之有無不明者，由親屬會議於1個月
    內選定遺產管理人，並將繼承開始及選定遺產管理人之事由
    ，向法院報明；親屬會議依前條規定為報明後，法院應依公
    示催告程序，定6月以上之期限，公告繼承人，命其於期限
    內承認繼承；又無親屬會議或親屬會議未於前條所定期限內
    選定遺產管理人者，利害關係人或檢察官，得聲請法院選任
    遺產管理人，並由法院依前項規定為公示催告，民法第1177
    條、第1178條分別定有明文。是繼承開始時，繼承人有無不
    明，而無親屬會議或親屬會議未於繼承開始時1個月內選定
    遺產管理人者，利害關係人即得聲請法院選任遺產管理人，
    並不以先行召集親屬會議為法院選任遺產管理人前置程序之
    必要。
二、本件聲請意旨略以：緣聲請人為被繼承人張德民之外甥女，
    被繼承人於民國（下同）110年9月23日死亡，生前曾立有遺
    囑，指定關係人束連元為遺囑執行人，並囑咐將其遺產部分
    遺贈與聲請人之母張翊稜，嗣因張翊稜死亡，被繼承人乃另
    以口頭成立死因贈與約定，約定於被繼承人死亡後將不動產
    贈與聲請人，因遺囑指定之繼承人張翊稜早於被繼承人死亡
    ，遺囑執行人無從依遺囑內容執行，又關係人束連元既為被
    繼承人所指定之遺囑執行人，顯見被繼承人對其有一定之信
    任，且束連元未自被繼承人之遺產分得任何利益，當無利害
    衝突之虞，為確保聲請人之權利，爰依法聲請選任束連元為
    被繼承人張德民之遺產管理人等語。
三、經查，被繼承人張德民已於110年9月23日死亡，且其父母、
    兄弟姊妹均早於被繼承人死亡，是否尚有繼承人未明，此有
    聲請人所提之繼承系統表、除戶戶籍謄本等件在卷可稽，並
    經本院依職權函請基隆○○○○○○○○提供之相關戶籍資料查核屬
    實。另依民法第1176條第6項規定準用同法第1177條第1項規
    定，親屬會議應於繼承開始之日起1個月內選定遺產管理人
    ，惟自繼承開始之日起已逾1個月，被繼承人之親屬會議仍
    無選定遺產管理人並向本院報明，準此，足認被繼承人所遺
    財產現處於無人管領之狀態，本件確有為被繼承人所遺財產
    選任遺產管理人之必要；又聲請人主張其為受遺贈人，復據
    其提出遺囑、通訊軟體Line對話紀錄等件（均影本）為證，
    堪認聲請人與被繼承人有法律上之利害關係，其聲請本院選
    任遺產管理人，自無不合。次查，聲請人所聲請選任為被繼
    承人張德民遺產管理人之束連元已同意擔任被繼承人之遺產
    管理人，並提出同意書在卷可稽，本院審酌選任遺產管理人
    ，除慮及管理遺產之公平性外，亦需考量其適切性，亦即應
    以對被繼承人之遺產、遺債情形瞭解較深者優先選任為宜，
    查被繼承人生前曾指定束連元擔任遺囑執行人，對於被繼承
    人生前之財產情形應較他人知悉，且形式上束連元與被繼承
    人之遺產無利害關係，應會秉公辦理，而不至有利害偏頗之
    虞。執此，本院認為由束連元擔任被繼承人張德民之遺產管
    理人應屬妥適，爰選任束連元為被繼承人張德民之遺產管理
    人，並依法為公示催告內容之諭知。
四、依家事事件法第127條第4項，裁定如主文。
五、如不服本裁定，應於裁定送達後10日內向本院提出抗告狀，
    並繳納抗告費新臺幣1,000元。
中　　華　　民　　國　　111 　年　　3 　　月　　3 　　日
                  家事法庭司法事務官